【裁判字號】    98,交簡上,30
【裁判日期】    980618
【裁判案由】    過失傷害
【裁判全文】
臺灣高雄地方法院刑事判決            98年度交簡上字第30號
公  訴  人  臺灣高雄地方法院檢察署檢察官
上  訴  人
即  被  告  甲○○
選任辯護人  凌進源律師
上列上訴人因過失傷害案件，不服本院高雄簡易庭97年度審交簡
字第2368號中華民國98年1 月17日第一審刑事簡易判決（聲請簡
易判決處刑案號：臺灣高雄地方法院檢察署97年度偵字第14770
號），提起上訴，本院管轄之第二審合議庭判決如下：
    主  文
上訴駁回。
甲○○緩刑貳年。
    事  實
一、甲○○為飼養於址設高雄縣鳥松鄉○○路46之2 號航健汽車
    有限公司（聲請簡易判決處刑書誤載為航健汽車股份有限公
    司，下稱航健公司）保養廠內，平日均以鐵鍊繫綁之黑色混
    種犬1 隻之前任飼主，對該犬有足夠之控制能力，於民國97
    年3 月21日上午11時許，在該保養廠辦公室外逗弄該犬，致
    該犬之狗鍊鬆脫，原應注意犬隻均具有野性，如未重新繫緊
    狗鍊而放任該犬自由活動可能咬傷他人或隨同甲○○進入辦
    公室內後咬傷在辦公室之人，亦無不能注意之情事，竟在狗
    鍊鬆脫後疏未注意重新繫緊狗鍊，並在推開辦公室之門進入
    辦公室時，疏未注意致該犬得以隨同進入辦公室內，且疏未
    注意控制該犬在辦公室內之行動，致該犬咬傷在辦公室內之
    乙○○，致乙○○因而受有左大腿咬傷8x2cm 、8x2cm 之傷
    害。
二、案經乙○○訴由臺灣高雄地方法院檢察署檢察官偵查後聲請
    簡易判決處刑。
    理  由
一、證據能力方面：
    按被告以外之人於審判外之陳述，雖不符刑事訴訟法第159
    條之1 至第159 條之4 之規定，而經當事人於審判程序同意
    作為證據，法院審酌該言詞陳述或書面陳述作成時之情況，
    認為適當者，亦得為證據；當事人、代理人或辯護人於法院
    調查證據時，知有刑事訴訟法第159 條第1 項不得為證據之
    情形，而未於言詞辯論終結前聲明異議者，視為有前項之同
    意，刑事訴訟法第159 條之5 定有明文。本件下列所引用之
    證據，均經本院依法踐行調查證據程序，公訴人、被告及辯
    護人俱不爭執各該證據之證據能力，且迄至本院言詞辯論終
    結前，未就上開證據之證據能力聲明異議，復查無依法應排
    除其證據能力之情形，本院審酌上開證據之形式及取得之過
    程並無瑕疵、與待證事實具有關連性等情況，認為適當，揆
    諸前揭規定，認上開證據俱有證據能力，均得為本案之證據
    ，合先敘明。
二、訊據被告甲○○固坦承其於案發時在場，及告訴人乙○○遭
    上開黑色混種犬咬傷之事實，惟矢口否認有何過失傷害之犯
    行，辯稱：(1)案發當日伊下午還要趕著上班，沒時間逗狗，
    且告訴人在辦公室的位置應該看不到辦公室外養狗的地方。
    且那隻狗平日即在案發地之保養廠進進出出，伊並未故意放
    狗進入辦公室，事實上狗是自己進入辦公室，伊當日進入辦
    公室時，有一包布擋住，伊就把布拿到辦公室上的閣樓，後
    來想這樣沒有人會知道，又把布拿下來時，就看到狗已經在
    辦公室裡。(2)狗是進入辦公室約20分鐘後才咬傷告訴人，在
    此之前，當時在辦公室裡的人都沒有叫伊把狗帶出去，可見
    狗沒有攻擊性，且伊非狗主人，告訴人告錯對象云云。辯護
    人則以：(1)本件並無證據證明被告有解開狗鍊，且該犬先前
    也曾有自行掙脫鐵鍊之情形，被告亦未開啟辦公室門，帶該
    犬進入辦公室內，況該犬本有能力自行頂開辦公室之門，進
    入辦公室。(2)縱該犬係在被告開啟辦公室之門時隨同進入，
    然被告並非該犬之主人，被告進入辦公室後即未離開過座位
    ，亦未與該犬有任何互動，且當時辦公室內之人皆與該犬熟
    識，被告並無義務注意該犬之舉止或是否會傷人，亦無法預
    見該犬之行為。(3)該犬平日性情溫馴，沒有攻擊性，案發當
    日係告訴人抬起左腿，該犬以為告訴人欲對其不利，始咬傷
    告訴人。綜上，告訴人所受之傷害結果與被告之行為間並無
    因果關係，縱認被告有過失，惟因被告、告訴人與該犬主人
    丙○○三人間已達成和解，請給予被告緩刑之宣告等語，為
    被告辯護，並提出照片2 張為證。經查：
(一)上開黑色混種犬原為被告所飼養，約距案發時1 年前贈送予
    第三人即航健公司老闆丙○○，而被告於上開時、地在航健
    公司辦公室外逗弄該犬，致原綁住該犬之鐵鍊鬆脫，該犬因
    而得以在被告開啟航健公司辦公室之門時，隨同被告進入辦
    公室內之事實，業據證人即告訴人乙○○分別於偵訊、本院
    審理中證稱：案發當天中午，航健公司汽車保養廠裡沒有車
    ，大家都在等吃飯，保養廠的辦公室有一整面的玻璃門，從
    伊坐的位置可以看到外面，當時被告及丙○○的母親在辦公
    室外面逗狗、餵食約10至15分鐘，被告逗狗時，狗已經放開
    了，狗依偎在被告身邊，伊雖不能確定是否為被告把狗放開
    ，但伊確定之前狗原是綁好的，之後被告跟狗才一起進入辦
    公室，這段時間被告跟狗都在一起，辦公室內有冷氣，平常
    門都是關的，辦公室的門有一定的重量，一定要人推才推的
    開，狗推不開等語（見臺灣高雄地方法院檢察署《下稱高雄
    地檢署》97年度他字卷第2776號卷《下稱他字卷》第8 頁、
    高雄地檢署97年度偵字卷第14770 號卷《下稱偵字卷》第7
    頁、本院98年度交簡上第30號卷《下稱簡上卷》第64至67頁
    ）。證人即當時亦在場之航健公司員工丁○○分別於偵訊、
    本院審理中證稱：狗是被告於96年間送給老闆丙○○的，平
    常都綁起來，否則會影響到汽車保養廠內的工作，只有中午
    休息時間或下班時間丙○○才會把狗放開，除丙○○外，沒
    有其他人會把狗放開，伊於案發當天早上8 點到辦公室時，
    狗綁在辦公室外，後來被告打開辦公室的門，狗跟著進來，
    伊確定被告跟狗是同時進來的，辦公室門如果沒開，狗進不
    來，當時丙○○不在保養廠內，辦公室有一面玻璃牆，如果
    狗在外面走動，在辦公室裡看的到，伊自96年間起至97年6
    月間離職時止，在航健公司上班期間從來沒有遇過狗自行掙
    脫狗鍊的情形等語（見他字卷第15至16頁、簡上卷第70至74
    頁）。證人即航健公司老闆亦為狗主人丙○○分別於偵訊及
    本院審理時證稱：伊與被告認識10多年，狗是被告送的，伊
    於案發當天早上上班時，不曾放開狗，伊約早上9 、10點間
    離開保養廠，下午1 點左右回來，狗遇到熟人會拉會叫，可
    能因此自行掙脫狗鍊等語（見偵字卷第6 頁、簡上卷第79至
    80頁）。被告亦自承：狗是伊約1 年前送給丙○○的，案發
    當天，伊拿不要的衣服給丙○○，狗看到伊來很高興，又叫
    又跳，狗鍊就鬆掉等語（見他字卷第7 頁），而參酌證人丁○○於案發當日早上8 點上班時，狗既被綁在辦公室外，且
    平日除狗主人丙○○外，其他人不會把狗放開，證人丙○○
    亦稱其案發當日上午9 、10時許離開航健公司前，不曾將狗
    放開，則在被告抵達航健公司前，狗應仍屬遭狗鍊束縛之狀
    態，再衡之被告既為該犬之前任飼主，與該犬熟識，被告復
    加以逗弄、餵食達10至15分鐘，且被告進入辦公室後，該犬
    亦隨同進入，可見該犬係因被告之逗弄、餵食而用力跑跳致
    狗鍊鬆脫，始能隨被告進入辦公室內無訛。
(二)被告固辯稱：伊沒有逗狗，告訴人在辦公室內之座位看不到
    養狗的地方，告訴人證稱看見伊逗狗不實在，且狗是自己進
    入辦公室云云。辯護人則辯以：該犬先前曾有自行掙脫鐵鍊
    之情形，亦有能力自行進入辦公室云云，並提出狗自行進入
    辦公室之彩色照片2 張為證（見簡上卷第29至30頁），而證
    人丙○○固亦證稱：於本件案發之前，就發生過狗自行掙脫
    狗鍊之情形，平常辦公室裡如果有人在吃東西，狗會自己頂
    開辦公室門進去要東西吃云云（見偵字卷第6 至8 頁、簡上
    卷第77至80頁）。惟查，航健公司辦公室對外係玻璃牆面，
    辦公室內之人可透過玻璃牆面看見辦公室外該犬跑動之情形
    ，及於本件案發之前，從不曾發生過該犬自行掙脫狗鍊，暨
    該犬無能力自行頂開辦公室門進入，必須有人將門推開，狗
    才能進入等事實，業據證人丁○○證述綦詳，而證人丁○○
    與告訴人僅為同事，交情普通，且告訴人於97年3 月始在航
    健公司任職，迄至本案發生即因而離職，在職期間不及1 月
    等情，分據證人丁○○、告訴人乙○○證述在卷（見他字卷
    第8 頁、簡上卷第67、76頁），足認證人丁○○無刻意偏袒
    告訴人之動機，且證人丁○○在本院證述時已非航健公司之
    職員，其自身與本案亦無任何利害關係，綜觀全卷，亦無證
    據足以證明證人丁○○與被告間有何糾紛恩怨，衡情，其證
    言應最為中立、客觀，而證人丙○○則與被告有10幾年之交
    情乙節，業據證人丙○○證述如前，且其為該犬咬傷告訴人
    時之飼主，與本案牽涉程度較深，兩相對照下，應以證人丁○○之證詞較為可採。至辯護人提出之照片2 張，內容固呈
    現該犬穿過辦公室半開之玻璃門之畫面，惟該照片僅拍攝到
    玻璃門之下半部，並未攝及玻璃門全貌，且照片僅有2 張，
    又為靜態之畫面，尚無從就此判定該犬確能自行頂開玻璃門
    進入辦公室，自不足資為對被告有利之認定。從而，被告空
    言指摘告訴人證述看見被告在外逗弄該犬之陳述不實，該犬
    非隨被告進入辦公室，及辯護人辯稱：狗鍊鬆脫與被告無關
    ，該犬有能力自行頂開辦公室之門進入云云，均不足採信。
(三)該黑色犬隻進入航健公司辦公室約20分鐘後，告訴人為接聽
    電話而起身走動，返回座位時，即遭該犬咬傷左大腿，致受
    有咬傷8x2cm 、8x2cm 之傷害等事實，為被告所不爭執，復
    據證人即告訴人乙○○於本院審理中證稱：狗進入辦公室後
    ，伊去接電話，要回座位拿起便當時，狗就撲上來咬伊等語
    （見簡上卷第64至65頁）；證人丁○○於偵訊及本院審理中
    證述：中午用餐時，告訴人起來接電話就被咬，在此之前，
    告訴人沒有對狗做任何引發狗攻擊之動作等語（見他字卷第
    15頁、簡上卷第75頁），且有財團法人天主教聖功醫院診斷
    證明書影本1 紙、告訴人傷勢照片2 張、案發保養廠及該黑
    色混種犬照片1 張在卷可稽（見他字卷第11至12頁），堪認
    該犬係突然攻擊告訴人，並非導因於告訴人有何刻意挑釁或
    其他可能引發該犬攻擊之動作。是辯護人辯以案發當時係告
    訴人抬起左腿，該犬以為告訴人欲對其不利，始咬傷告訴人
    云云，洵屬無據。
(四)被告及辯護人固辯稱：該犬沒有攻擊性，且被告非狗主人，
    並無義務注意該犬之舉止或是否會傷人，亦無法預見該犬之
    行為，告訴人告錯對象云云。惟查，被告為該犬之前任飼主
    ，案發當日上午，該犬原以狗鍊綁在航健公司辦公室外，因
    被告在該處逗弄、餵食，始導致狗鍊鬆脫，並在被告開啟辦
    公室之門時，隨同被告進入辦公室內，嗣後並在辦公室內攻
    擊告訴人，導致告訴人受有上開傷害之事實，業經認定如前
    ，而犬隻乃有野性之動物，縱經人馴養，亦不可能完全抹去
    其天生之野性，仍可能突如其來攻擊人類乙節，核屬常識，
    一般具備正常智識經驗之人均可預見，而被告為44年1 月出
    生，有其年籍資料在卷可參，案發時已為53歲之成年人，自
    其卷內筆錄及在本院應訊之情況觀之，在在顯示被告具備一
    般社會經驗與正常智識能力，況被告亦曾飼養過該犬，是被
    告對犬隻對人類有潛在之攻擊可能性乙節理應有所認識。而
    該犬原本綁縛於辦公室外，如被告未加以逗弄、餵食，狗鍊
    亦不至鬆脫，該犬隻既因被告之行為始脫離原本之束縛狀態
    而可自由跑動，客觀上，被告本應注意犬隻如未重新綁縛可
    能因此跑出咬傷他人而負有將該犬重新綁縛之義務；被告既
    未重新妥當綁縛該犬即自行進入辦公室內，則被告即應注意
    如該犬進入辦公室可能因此咬傷辦公室之人而負有阻止該犬
    隨同進入辦公室之義務；又被告既任由該犬隨同進入辦公室
    內，則被告更應注意該犬有可能在辦公室內咬傷他人而負有
    控制該犬行動、阻止該犬傷人之義務。參以被告主觀上對犬
    隻可能攻擊人類乙節有所認識，且身為該犬之前任飼主，對
    該犬亦有足夠之控制能力，依當時情況，並無不能注意之情
    事，竟疏未注意，放任該犬自由在辦公室內活動，因而咬傷
    告訴人。準此，被告逗弄該犬致狗鍊鬆脫後，放任該犬進入
    辦公室，在辦公室內又未對該犬加以控制之過失行為，與告
    訴人受傷之結果間，具有相當因果關係甚明。被告及其辯護
    人辯稱：該犬沒有攻擊性，被告非狗主人，並無義務注意該
    犬之舉止或是否會傷人，亦無法預見該犬之行為，告訴人告
    錯對象云云，均難採信。
(五)綜上所述，被告前開所辯各節，均不足採信，辯護人上開辯
    護，亦不足為被告有利之認定。本件事證明確，被告過失傷
    害之犯行堪以認定，應予依法論科。
三、論罪科刑：
    核被告所為，係犯刑法第284 條第1 項前段之過失傷害罪。
    又本件被告除有疏於注意推開航健公司辦公室之門，致該犬
    得以隨同進入辦公室之過失外，在此之前復有疏於注意逗弄
    該犬致狗鍊鬆脫後未重新繫緊狗鍊，在此之後並有疏於注意
    在該犬進入辦公室後未充分控制該犬行動之過失，業如前述
    ，是原審認定之犯罪事實應予補充，附此敘明。原審以被告
    罪證明確，論以刑法第284 條第1 項前段之過失傷害罪，並
    審酌本件過失傷害案件肇因於被告疏未注意看管該犬，致該
    犬咬傷告訴人，復審酌被告犯後猶矢口否認犯行，且迄未與
    告訴人達成和解，賠償告訴人所受損害，惟念及被告無前科
    ，有臺灣高等法院被告前案紀錄表1 份在卷可查等一切情形
    ，量處拘役40日，並諭知以1,000 元折算1 日之易科罰金折
    算標準，核其認事用法均無違誤，量刑亦屬妥適，被告上訴
    意旨仍執前詞，否認犯罪而指摘原判決不當，為無理由，應
    予駁回。
四、末查，被告未曾受有刑徒刑以上刑之宣告，有臺灣高等法院
    被告前案紀錄表1 份在卷可按（見簡上卷第9 頁），且已於
    本院審理中與告訴人達成和解，有本院98年度交簡上附民字
    第8 號和解筆錄可參，告訴人並當庭陳稱：因為已和解，伊
    希望被告可以無罪，現在願原諒被告等語（見簡上卷第87頁
    ）。被告經此偵查、審判及科刑判決之教訓後，當能知所警
    惕，應無再犯之虞，本院認其所宣告之刑，以暫不執行為適
    當，爰併予宣告緩刑2 年，以啟自新。
據上論斷，應依刑事訴訟法第455 條之1 第3 項、第368 條、第
364 條、第299 條第1 項前段，刑法第284 條第1 項前段、第41
條第1 項前段、第74條第1 項第1 款，刑法施行法第1 條之1 ，
判決如主文。
本案經檢察官陳彥竹到庭執行職務。
中    華    民    國    98    年    6     月    18    日
                  刑事第十七庭  審判長法  官  陳建和
                                      法  官  黃宣撫
                                      法  官  毛妍懿
以上正本證明與原本無異。
不得上訴。
中    華    民    國    98    年    6     月    19    日
                                      書記官  林晏光


司法院資訊處製作；財團法人民間司法改革基金會備份。
